【裁判字號】    91,訴緝,46
【裁判日期】    920314
【裁判案由】    違反稅捐稽徵法等
【裁判全文】
臺灣高雄地方法院刑事判決                          九十一年度訴緝字第四六號
    公  訴  人  臺灣高雄地方法院檢察署檢察官
    被      告  丙○○
    選任辯護人  吳春生
                衛佐邦
右列被告因違反山坡地保育利用條例等案件，經檢察官提起公訴（八十八年度偵字第
一二四三、三三四七、一九七一一號），本院判決如左：
    主  文
丙○○依法應擬具水土保持計畫而未擬具，致生水土流失，累犯，處有期徒刑壹年，
併科罰金新台幣參拾萬元，罰金如易服勞役，以罰金總額與陸個月之日數比例折算。
被訴違反稅捐稽徵法部分無罪。
    事  實
一、丙○○前於民國八十一年間因槍砲彈藥刀械管制條例案件，經最高法院以八十三
    年度台上字第四九五五號判決判處有期徒刑三年確定，於八十七年三月十五日因
    縮刑期滿執行完畢。
二、緣甲○○係坐落高雄縣大樹鄉○○段第四五七之九、四五七之二四號（登記名義
    人為其母林陳白綢）山坡地之實際管理人，於八十二年間，提供上開土地予興建
    高雄縣大樹鄉陽明社區之建商堆置建築廢土，嗣於八十七年九月二日，為出售前
    囤積在上開山坡地上之建築廢土，乃以每台車新台幣 (下同)三百元之代價，出
    售該山坡地上堆置之建築廢土予竑光企業有限公司及豪鋆企業有限公司負責人何
    英義，供何英義開採土石，何英義與甲○○簽約後，再於同年十一月九日將上開
    採取土石之權利轉讓予寶乾開發股份有限公司（下稱寶乾公司），並由負責實際
    經營寶乾公司之丙○○擔任現場工作主任。丙○○明知前揭土地業經行政院核定
    公告為山坡地保育利用條例之山坡地，在未經事先擬具水土保持計畫送請主管機
    關核可前，不得在山坡地從事廢棄物處理及開挖整地之使用、開發行為，竟意圖
    不法之利益，為開採土石以販售圖利，遂以每日六千元之代價僱用不知情之邱顯
    耀、邱顯宗駕駛挖土機，且以每日八千元租用邱顯宗所有之碎石機乙台，自八十
    七年十二月二十日起，在上開山坡地從事挖掘建築廢土之處理廢棄物行為，並趁
    機開挖原有之山坡地土石，復在現場將開挖之土石篩選後，再由其所雇用不知情
    之大貨車駕駛姚周棚運送出售予不特定人圖利。嗣於八十八年一月五日上午九時
    三十分許，經警當場查獲後，丙○○因覬覦龐大之砂石買賣利益，竟由續行以其
    所設立之榮福砂石場名義，於同年三月一日，僱用不知情之林文賢繼續至現場安
    裝碎石機等篩土設備，復自同年月二十一日起陸續再僱用不知情之張獻堂、陳順
    良、林文賢、林資森、陳永福、洪坤山、何文德、陳富民、郭寶唐等人，於現場
    繼續挖掘建築廢土之處理廢棄物行為及開挖原有山坡地土石，造成山坡地植被破
    壞，裸露面積廣大，土石因而鬆動、滑落，並致生水土流失。嗣經民眾檢舉，再
    於八十八年七月二日為警查獲（甲○○、何英義、乙○○、張獻堂、陳順良、林
    文賢、林資森、陳永福、洪坤山、何文德、陳富民、郭寶唐等人，業經臺灣高等
    法院高雄分院以九十年上訴字第六六九號判決判處無罪，刻由最高法院審理中）
    。
二、案經高雄縣警察局及所屬仁武分局移送移送台灣高雄地方法院檢察署檢察官偵查
    起訴。
    理  由
壹、有罪部分：
 一、訊據被告丙○○對於右揭未事先擬具水土保持計畫，送請主管機關高雄縣政府
     核准，即擅自於前揭期間，在上開山坡地開挖土石等情固不諱言，然矢口否認
     有何違反山坡地保育利用條例犯行，辯稱：伊於八十七年十一月九日係簽立清
     除廢土的契約，伊於案發現場亦僅是清除廢土而已，所以不用擬具水土保持計
     畫，至於刮到原有山壁是無可避免的，因為除雜草時就會碰到山壁，且伊尚未
     至現場清除廢土時，該地區就有土石流的現象云云。惟查：
（一）按山坡地保育利用條例第三十五條第三項之罪，需以行為人依法應擬具水土保
      持計畫而未擬具，或水土保持計畫未經核定而擅自實施，或未依核定之水土保
      持計畫實施，並因此致生水土流失、毀損水土保持處理與維護設施或釀成災害
      為要件，此觀山坡地保育利用條例第三十五條之規定自明；而所謂「依法應擬
      具水土保持計畫而未擬具」，雖該條例並未定明何種情形應擬具水土保持計畫
      ，然於八十七年一月七日修正公布前之山坡地保育利用條例第三十五條第一項
      第四款規定，其構成要件係以違反同條例第三十條第一項規定「於山坡地開發
      建築、興建水庫、道路、探礦、採礦、採取土石或堆積土石、經營遊憩用地、
      設置墳墓、處理垃圾等廢棄物及其他開挖整地者，應先擬具土水保持計畫．．
      ．」而言。該條例其後修正將上開應擬具土水保持計畫情形之用語以概括用語
      「依法應擬具水土保持計畫而擬具」加以替代，應係鑒於山坡地保育利用條例
      與水土保持法規有競合關係，為免贅累，方為如此之修正，故現行山坡地保育
      利用條例第三十五條第一項第一款所謂「依法應擬具水土保持計畫而未擬具」
      ，應指依水土保持法第十二條、第十三條及其相關規定而言。負責掌管山坡地
      保育利用事項之行政院農業委員會亦採相同之見解，有該會八十七年五月十五
      日（八七）農林字第八七一一八六二二號函可資參照，合先敘明。
（二）又被告丙○○以寶乾公司名義於八十七年十一月九日與何英義簽立右揭山坡地
      土石開採契約後，未經事先擬具水土保持計畫送請主管機關核可，即僱用邱顯
      耀、邱顯宗駕駛挖土機，自八十七年十二月二十日起，在上開山坡地從事挖掘
      土石，再雇用不知情之大貨車駕駛姚周棚運送出售等情，業據被告丙○○供承
      不諱，核與證人邱顯耀、邱顯宗及姚周棚於警訊時證述情節相符，並有土石買
      賣契約書、查獲現場照片十一張及挖土機二台、碎石機一台扣案可資佐證；另
      被告丙○○於八十八年一月五日上午九時三十分許遭警查獲後，又於同年三月
      一日，僱用林文賢安裝篩土設備，復自同年月二十一日起僱用張獻堂、陳順良
      、林文賢、林資森、陳永福、洪坤山、何文德、陳富民、郭寶唐等人，繼續在
      上址開挖土石等情，亦經被告供承在卷，核與同案被告林文賢、張獻堂、陳順
      良、林文賢、林資森、陳永福、洪坤山、何文德、陳富民、郭寶唐等人供述之
      情節相符，並有挖土機四台、鏟裝機一台、拼裝車一部扣案及現場查獲照片十
      六張可資佐證，是上開事實均堪以認定。
（三）同案被告甲○○迭於警、偵訊及本院審理時供稱：在八十二年間，因在其實際
      管理之高雄縣大樹鄉○○段四五七之九號、四五七之二四號山坡地下方興建陽
      明社區，當時由伊與興建陽明社區之建商訂定契約，由伊提供上開土地供建商
      堆置棄土等語，並有被告甲○○提出與建商訂定之堆置建築廢土合約書一紙在
      卷可稽（見八十八年度偵字第三三四七號卷第三六頁）；另經本院至現場勘驗
      之結果，現場留有多數土堆，遭挖掘之山壁呈現二種層次，一為土黃色土層，
      一為灰黑色土層，而依被告甲○○所述，土黃色土層為原有山壁，而灰黑色土
      層則為其所堆置之廢土，有本院八十九年四月十二月勘驗筆錄一份在卷可稽，
      並有照片二十三幀在卷可稽；且經本院依職權向國立屏東科技大學函查之結果
      ，其研判右開土地在本件案發後發生水土流失現象之原因，亦認：‧‧‧‧因
      基地原遭深層開挖土石，而後再堆置廢土，於一段時間後，移除此廢土而造成
      與山壁相接處之坡腳（為一順向坡面）失去支撐力‧‧‧‧等語，此有國立屏
      東科技大學八十九年五月十日八九屏科大建保字第二四０四號函一份在卷可稽
      ，顯見同案被告甲○○供稱：上開土地於八十二年間曾由伊與興建高雄縣大樹
      鄉陽明社區之建商訂定契約，並提供該土地由該建商堆置廢土等詞，應為真實
      。
（四）同案被告甲○○提供上開土地供人堆置建築廢土後，因遭高雄縣仁武鄉烏林村
      村長沈佐銘反應要求處理該處土石流之問題，乃與何英義簽定買賣該處建築廢
      土之合約，復於其後同意同案被告何英義將土石買賣權轉讓予寶乾公司，嗣由
      丙○○負責移除該處建築廢土等情，業據被告丙○○供承在卷，核與同案被告
      甲○○、何英義供稱：當時僅是要把堆置在前開土地上之廢土加以清除等語相
      符，並經證人沈佐銘於本院審理時到院證述：系爭土地是廢棄之磚石場，在丙
      ○○開挖前，已遭開挖土石，原有山壁相當峭直，後來一到雨季，就有土石流
      到烏林村之社區，因為居民向伊反應，所以伊才去找地主甲○○，甲○○委託
      伊代為尋找處理人員，曾有一綽號「阿義」（依證人沈佐銘警訊所述，即為被
      告何英義）之男子到伊經營檳榔攤，所以就介紹「阿義」給甲○○等語明確（
      見本院八十九年七月七日訊問筆錄），是上開事實足堪認定，足見被告丙○○
      自八十七年十二月二十日起至八十八年七月二日止，確有在系爭山坡地移除建
      築廢土之行為。
（五）再者，經本院至現場勘驗之結果，遭挖掘之山壁呈現二種層次，一為土黃色土
      層，一為灰黑色土層，而依被告甲○○所述，土黃色土層為原有山壁，而灰黑
      色土層則為其所堆置之廢土，已如前述，有前揭本院勘驗筆錄一份在卷可稽，
      並有照片二十三幀在卷可稽，而同案被告林資森於臺灣高等法院高雄分院審理
      時亦供稱：廢土的顏色比較黑，山坡地則是比較紅，由此分辨廢土與山坡地土
      石等語（見該院九十年上訴字第六六九號卷第一五六頁），上開證據相互參佐
      以觀，足見該山坡地上原本堆置之建築廢土顏色為灰黑色，原有山坡地土石則
      為土黃色無訛。又被告丙○○於本院審理時亦供承：八十八年一月六日會勘時
      就已經有挖到山壁了，至於第二次會勘時會又挖到山壁，係因為有一些堆積的
      廢土與原先的山壁混在一起，所以怪手在挖時，有可能刮到山壁，至於刮到原
      有山壁是無可避免的，因為除雜草時就會碰到山壁等語（見本院九十一年二月
      二十日審判筆錄），而依查獲時所拍攝照片及高雄縣大樹鄉公所於八十八年一
      月六日、同年三月十九日、同年六月八日及同年七月二日歷次會勘記錄及所拍
      攝照片觀之，被告雇工挖取堆置於現場之土石堆，除灰黑色之建築廢土外，尚
      有土黃色之原有山坡地土石（見附於高雄縣警察局仁武分局偵查卷宗（一）之
      編號五、七、八、九號照片、附於高雄縣政府警察局仁武分局偵查卷宗（二）
      之編號五號照片；附於本院卷第一六二頁以下之八十八年一月六日會勘所拍攝
      之編號一、二、三、四、八號照片；附於本院卷第一七三頁以下之同年三月十
      九日所拍攝之編號二至七號照片；附於本院卷第一三六頁以下之同年七月二日
      所拍攝之編號一、十二、十六號照片），而在原有山坡地之土黃色山壁亦有新
      開採痕跡，且有崩塌、裸露之情形（見附於高雄縣警察局仁武分局偵查卷宗（
      一）之編號十號照片；附於高雄縣政府警察局仁武分局偵查卷宗（二）之編號
      四、五、六、九、十號照片；附於高雄縣警察局偵查卷宗第六十頁以下之編號
      七、十四、十五號照片；附於本院卷第一六五、一六八頁之八十八年一月六日
      拍攝之編號八、十三、十四照片；附於本院卷第一五一、一五二頁之同年六月
      八日拍攝之編號八、十照片；附於本院卷第一三六頁以下之同年七月二日所拍
      攝之編號二、三、九號照片），足見被告雇工移除建築廢土時，尚有開挖到原
      有山坡地之山壁無訛。被告丙○○辯稱：伊僅是移除廢土云云，顯係事後避就
      之詞，不足採信。
（六）按公、私有土地之經營或使用，依本法應實施水土保持處理與維護者，該土地
      之經營人、使用人或所有人，為本法所稱之水土保持義務人；又於山坡地或森
      林區內開發建築用地，或設置公園、墳墓、遊憩用地、運動場地或軍事訓練場
      、堆積土石、處理廢棄物或其他開挖整地之治理或經營、使用行為，應經調查
      規劃，依水土保持技術規範實施水土保持之處理與維護；為前揭開發、經營或
      使用行為，其水土保持義務人應先擬具水土保持計畫，送請主管機關核定。水
      土保持法第四條、第八條第一項第五款及第十三條第一項均定有明文。查本件
      被告丙○○係自土地實際管理人林明人及承租人何英義處受讓開挖系爭地點土
      石之權利，自屬該私有土地之使用人，為水土保持義務人；其開挖土石之地點
      即坐落高雄縣大樹鄉○○段第四五七之九、四五七之二四號（登記名義人為其
      母林陳白綢）等二筆土地，均係經行政院核定、臺灣省政府公告為山坡地保育
      利用條例之「山坡地」乙節，業經臺灣高雄地方法院檢察署檢察官向高雄縣政
      府函詢明確，有高雄縣政府八十八年十一月十五日出具之八八府農保字第八八
      ００二一一三七０號函及土地登記簿謄本二份（見八十八年度偵字第一九七一
      一號卷第一四五頁、第一二七至一二八頁）在卷可稽。而被告係於前揭山坡地
      上為移除廢土之處理廢棄物及開挖土石之行為，已如前述，亦即被告係於經行
      政院核定、臺灣省政府公告為山坡地保育利用條例之「山坡地」進行處理廢棄
      物及開挖之經營、使用行為，依前揭規定，應依水土保持法第十三條第一項之
      規定，應先擬具水土保持計畫送請主管機關核定，方得為之。另行政院農委會
      固認：若在堆置土石之後，欲移去所堆置土石，則並未有需擬具水土保持計畫
      送核定之規定。此有行政院農業委員會八十九年七月十九日（八九）農林字第
      八九０一三六九四六號函在卷，然查，本案並非單純移置土石，而係於山坡地
      上處理廢棄物，且有開挖到原有山坡地之山壁，尚與前揭行政院農委會函示之
      情形不同，附此敘明。
（七）本案被告丙○○實際負責聘工、開採土石及工地管理等業務，並擔任工地現場
      主任職務等情，業據被告於本院審理時供承在卷，其既係實際負責經營開採土
      石業務，並擔任工地現場主任，則其對於前揭水土保持法相關規定當知之甚詳
      ，竟未先擬具水土保持計畫送請主管機關核定，即擅自於前揭山坡地進行處理
      廢棄物及開挖之行為，顯有違反山坡地保育利用條例之主觀不法意圖甚明。被
      告雖另辯稱：伊係經過承辦檢察官丁○○之同意，始繼續移除土石，且經地政
      機關到場測量定木樁云云，然查：本案於八十八年一月五日經查獲後，高雄縣
      農業局、仁武鄉公所與被告許榮幅於翌日即一月六日至現場會勘之結果，認：
      違規人應立即停工，禁止第二次採取土石，需於期限內完成水土保持等措施；
      又分別同年三月十九日、同年六月八日二次會勘後，亦均做成「應立即停止開
      挖」之結論，有前揭三次會勘記錄附本院卷可稽，詎被告多次經主管機關制止
      開採，仍繼續雇工移除建築廢土，甚且開挖原有山坡地之土石，顯見被告確有
      於上揭私有山坡地違法處理廢棄物及開挖行為之主觀不法意圖無訛，被告前揭
      所辯，顯係事後卸責之詞，自不足採。況本案於同年七月二日經查獲後，即係
      由承辦檢察官丁○○提起公訴，益徵被告前揭所辯：伊有經丁○○檢察官同意
      云云，亦係事後避就之詞，委無足採。
（八）另本案經臺灣高雄地方法院檢察署於八十八年九月十四日委由國立屏東科技大
      學前往右揭地點進行鑑定之結果，認：由現場可看出因不當開挖而導致邊坡崩
      塌、水土流失之情況十分明顯，由崩塌水土流失現地之嚴重裸露及植生尚未復
      原之現況，再佐以今年該區之降雨量以及鄰近未經擾動區自然植生茂盛之情形
      ，應可判定該崩塌及水土流失之現象是在最近幾個月內發生等語，有國立屏東
      科技大學八十八年九月二十一日八八屏科大建保字第五一七二號函送之勘驗結
      果報告一份在卷可稽，並有交通部中央氣象局八十八年八月三十日出具之中象
      參字第八八０四０九六號函附之系爭山坡地八十八年一月至七月之逐日降雨量
      資料可佐，復依附於八十八年度偵字第一九七一一號第一一六頁以下之照片觀
      之，系爭山坡地因開挖已產生坡面沖蝕、道路沖蝕及窪地或山溝淤泥等現象，
      且因開挖所致之植被破壞，裸露面積廣大之情形已相當嚴重等節，有前揭照片
      十張在卷可稽；另依八十八年七月二日查獲時所拍攝之照片觀之，被告之處理
      廢棄物及開挖行為，已造成系爭山坡地土石鬆動、滑落，且植被破壞，裸露面
      積廣大等情形，有照片十二張在卷可稽（見高雄縣警察局偵查卷宗第六十頁以
      下編號一、二、三、四、六、七、八、九、十、十三、十四、十五號照片），
      顯見被告在系爭山坡地上處理廢棄物及開挖行為，已達致生水土流失之程度。
      被告雖另辯稱：伊至現場清除廢土時，該地區就有土石流的現象云云，然該崩
      塌及水土流失之現象是在八十八年九月十四日前「最近幾個月內」所發生，有
      前揭勘驗結果報告在卷可稽，另前開山坡地於八十七年十一月一日之前，其地
      表植生情形良好，有衛星遙測圖三紙附卷可按，惟於八十八年一月二十六日再
      以衛星照相時，即呈現地表植生不良之情形，亦有衛星遙測圖二紙附卷可按，
      其中變化之情形，恰與被告丙○○於上開山坡地處理廢棄物及開挖之時間互核
      大致相符，而依歷次會勘時所拍攝之照片觀之，系爭山坡地係因被告丙○○移
      除廢土及開挖之行為，造成土石鬆動、滑落，且植被破壞，裸露面積廣大等情
      形，有前揭照片在卷可稽，足見前揭土石流失之情形，應係被告丙○○移除廢
      土及開挖之行為所造成無訛，被告所辯，亦不足採。
（九）綜上，本件事證明確，被告前開違反山坡地保育利用條例之犯行，堪予認定。
二、按水土保持法係對一般土地之開發利用，應實施水土保持所為之規範；而山坡地
    保育利用條例則專對山坡地之保育利用予以規範，此由水土保持法第八條規定應
    實施水土保持者，包括集水區之治理，農、林、漁、牧地之開發利用，山坡地之
    開挖整地，‧‧‧‧等等；而山坡地保育利用條例則專對山坡地之經營使用，應
    實施水土保持之處理與維護為規定，並不及於其他 (該條例第九條)自明，故如
    在山坡地經營使用，而未依山坡地保育利用條例第十三條第一項之規定，實施水
    土保持與維護，致生水土流失者，即應依該條例第三十五條第三項前段論處，於
    此，山坡地保育利用條例之規定，乃為水土保持法之特別法（最高法院八十九年
    度台上字第一九０六號判決意旨參照）。核被告於前揭山坡地上為處理廢棄物、
    開挖土石之行為，未依法擬具水土保持計畫送請主管機關核定，致生水土流失之
    行為，係犯山坡地保育利用條例第三十五條第三項前段依法應擬具水土保持計畫
    而未擬具致生水土流失罪。又其前開行為，雖亦同時觸犯水土保持法第三十三條
    第三項前段之未先擬具水土保持計畫致生水土流失罪，惟二法規間具法規競合之
    關係，應依特別法優於普通法原則，優先適用山坡地保育利用條例規定論處。被
    告上揭擅自處理廢棄物及開挖山坡地之多個動作，係基於單一犯意，於時間密接
    、地點相近下接續完成之行為，無法分割，應包括視為一個開發、利用行為而予
    評價，而為接續犯，公訴人誤認係連續犯，容有欠允，應予敘明。被告利用不知
    情之張獻堂、陳順良、林文賢、林資森、陳永福、洪坤山、何文德、陳富民、郭
    寶唐等人為前揭行為，為間接正犯，公訴人認係共同正犯，亦有未洽。又被告丙
    ○○前於民國八十一年間因槍砲彈藥刀械管制條例案件，經最高法院判處有期徒
    刑三年確定，於八十七年三月十五日因縮刑期滿執行完畢，有卷附之臺灣高等法
    院被告全國前案紀錄表、刑案資料查註紀錄表各一份可按，其受有期徒刑之執行
    完畢，五年以內再犯有期徒刑以上之罪，為累犯，爰依刑法第四十七條之規定，
    加重其刑。審酌被告素行不佳，曾因涉流氓案件，經本院裁定交付感訓處分確定
    ，嗣因逃匿而罹於時效消滅，有臺灣高等法院被告全國前案紀錄表、臺灣高雄地
    方法院檢察署刑案資料查註紀錄表各一份在卷可按，仍不知警惕，經主管機關多
    次制止仍不知悔改，貪圖利益而執意違反相關水土保持規定，且犯後仍執詞辯解
    ，以及其犯罪動機等一切情狀，量處如主文所示之刑。
三、至八十八年一月五日查扣之挖土機二台、碎石機一台為邱顯耀所有；同年七月二
    日查扣之挖土機四台、鏟裝機一台係被告丙○○向他人所承租，並非其所有，而
    拼裝車乙部則係司機何文德所有，業經被告於偵訊時自承在卷，並有同案被告林
    資森、何文德於偵訊時供述在卷，是上開查扣物品均非被告丙○○所有，且亦均
    非違禁物，自無從併予宣告沒收；又扣案有關榮福砂石場營業之相關資料，或僅
    係榮福砂石場之營業明細、登記資料，或查無積極證據足資證明與被告犯本件犯
    行有何關聯，亦不予以宣告沒收，附此敘明。
貳、無罪部分：
 一、公訴意旨另以：被告丙○○自八十八年三月起至同年六月間，經營砂石買賣之
     營業所得 (含銷售額及預收貨款)共一千一百四十九萬二千八百零五元，均未依
     規定申報營利事業所得稅，共逃漏營利事業所得稅五十七萬四千六百四十元等
     語，因認被告涉嫌犯稅捐稽徵法第四十一條之罪嫌。
 二、公訴人認被告涉有前揭犯行，係以扣案之請款單、營業明細、土方販賣載運聯
     單等文件及高雄縣政府稅捐稽徵處八十八年九月二十九日出具之八八高縣稅消
     字第一三０一八九號函乙紙附卷為其主要論據。然訊之被告堅決否認有公訴人
     所指犯行，辯稱：伊從八十八年一月份即有申請發票，但是伊直申請不到發票
     ，榮福砂石行只好先開立萬代福公司的發票，並非故意以不正之方法逃漏稅捐
     等語。
三、按犯罪事實應依證據認定之，無證據不得推定其犯罪事實。又不能證明被告犯罪
    者，應諭知無罪之判決，刑事訴訟法第一百五十四條及第三百零一條第一項分別
    定有明文。又事實之認定，應憑證據，如未能發現相當證據，或證據不足以證明
    ，自不能以推測或擬制之方法，為裁判之基礎（最高法院四十年台上字第八六號
    判例參照。）而所謂證據，係指足以證明被告確有犯罪行為之積極證據而言，該
    項證據須適於為被告犯罪之證明者，始得採為斷罪之資料（參照最高法院六十九
    年台上字第四九一三號判例）。認定不利於被告之事實，須依積極證據，苟積極
    證據不足為不利於被告事實之認定時，即應為有利於被告之認定，更不必有何有
    力之證據，最高法院亦著有三十年上字第八一六號判例可資參照。
四、經查：
（一）按納稅義務人以詐術或其他不正當方法逃漏稅捐者，處五年以下有期徒刑、拘
      役或科或併科新台幣六萬元以下罰金。稅捐稽徵法第四十一條定有明文。又最
      高法院七十四年度台上字第五四九七號判例揭示「稅捐稽徵法第四十一條所謂
      以不正當方法逃漏稅捐，必具有與積極之詐術同一型態，始與立法之本旨符合
      ，如僅屬單純的不作為，而別無逃漏稅捐之積極行為，即不能認與詐術漏稅之
      違法特性同視，而繩以稅捐稽徵法第四十一條之罪。依原判決記載之事實，上
      訴人僅有漏報之消極行為，別無類似詐術之不正當方法，以積極行為逃漏稅捐
      ，祇能科以行政罰之罰鍰，不能遽論以該條之罪」。
（二）本件公訴人起訴被告逃漏稅捐部分，係因員警於八十八年七月二日，持搜索票
      至榮福砂石行搜索扣押其營業資料後，由臺灣高雄地方法院檢察署檢察官令高
      雄縣稅捐稽徵處人員攜回查核結果，認被告有漏報銷售額及預收貨款共一千一
      百四十九萬二千八百零五元，計逃漏營業稅稅額五十七萬四千六百四十元等情
      ，有搜索扣押筆錄、高雄縣稅捐稽徵處八十八年九月二十九日出具之八八高縣
      稅消字第一三０一八九號、臺灣高雄地方法院檢察署八十八年十月二十四日出
      具之雄檢銅羽八八珍字第一九七一一字第七一三一七號函在卷可稽。準此，被
      告丙○○經營榮福砂石場漏報銷售額及預收貨款致逃漏營業稅之行為，係僅有
      不申報營業稅之消極不作為，並無以類似詐術之不正當方法，積極向稅捐機關
      為不實申報之行為，參諸前揭判例意旨，祇能科以行政罰之罰鍰，不能遽論以
      稅捐稽徵法第四十一條之罪。本件公訴人認被告涉犯稅捐稽徵法第四十一條之
      罪，顯有誤會，此外，復查無其他積極證據足以證明被告犯罪，自應依法諭知
      無罪之判決。
據上論斷，應依刑事訴訟法第二百九十九條第一項前段、第三百零一條第一項，山坡
地保育利用條例第三十五條第三項前段，刑法第十一條前段、第四十七條、第四十二
條第三項，罰金罰鍰提高標準條例第二條，判決如主文。
本案經檢察官井天博到庭執行職務。
中      華      民      國    九十二    年      三      月     十四     日
     臺灣高雄地方法院刑事第六庭
                                  審判長  法  官      李政庭
                                          法  官      李怡諄
                                          法  官      邱泰錄
右正本證明與原本無異。
如不服本判決，應於判決送達後十日內，向本院提出上訴狀。
                                          書記官      林慧君
中    華    民    國      九十二      年      三      月      十四      日
山坡地保育利用條例第三十五條
有下列情形之一者，處新台幣六萬元以上三十萬元以下罰鍰︰
一  依法應擬具水土保持計畫而未擬具，或水土保持計畫未經核定而擅自
    實施，或未依核定之水土保持計畫實施者。
二  違反第二十五條第一項規定，未在期限內改正者。
前項各款情形之一，經限期改正而不改正，或未依改正事項改正者，得按
次分別處罰，至改正為止；並得令其停工，沒入其設施及所使用之機具，
強制拆除並清除其工作物；所需費用，由經營人、使用人或所有人負擔。
第一項各款情形之一，致生水土流失、毀損水土保持處理與維護設施或釀
成災害者，處六月以上五年以下有期徒刑，得併科新台幣六十萬元以下罰
金；因而致人於死者，處三年以上十年以下有期徒刑，得併科新台幣八十
萬元以下罰金；致重傷者，處一年以上七年以下有期徒刑，得併科新台幣
六十萬元以下罰金。


司法院資訊處製作；財團法人民間司法改革基金會備份。
